臺灣雲林地方法院刑事判決　　　　　　　　　　　　　　九十年度易字第一二八號
　　公 訴 人　臺灣雲林地方法院檢察署檢察官
　　被　　告　丙○○
右列被告因詐欺案件，經檢察官提起公訴（九十年度偵字第五七二號），本院判決如
左：
    主  文
丙○○連續意圖為自己不法之所有，以詐術使人將本人之物交付，處有期徒刑捌月。
緩刑年。
    事  實
一、丙○○於民國八十三年間起，即因經商失利而經濟困難，並積欠雲林縣虎尾鎮農
    會一千餘萬元，且已有二、三年無力支付利息，竟意圖為自己不法之所有，基於
    詐欺取財之概括犯意，先於八十三年底至八十四年間某日，其與甲○○之友人鄭
    澤村同在雲林縣虎尾鎮○○路五八一號甲○○住處作客之際，向甲○○佯稱：大
    夥共同出資購地賺錢等語，致甲○○不疑有他，誤信其將共同出資購地等語，而
    於同日交付現金新台幣（下同）一百五十萬元予丙○○，歷經數月後，丙○○復
    承前之概括犯意，向甲○○佯稱：該土地並未買成，但其所有之不動產即坐落台
    南市○區○○段第一四０八之三號土地及其上之建物門牌號碼台南市○區○○路
    二段一九八之七號八樓之建物所有權全部均可讓售等語，致甲○○不疑有他，誤
    信前揭土地及建物不動產之所有權確屬丙○○所有，而與友人鄭澤村一同前往勘
    察前揭土地及建物，嗣經與丙○○議價後，以二百五十萬元成交，甲○○立即給
    付一百萬元予丙○○，並以先前交予丙○○以為共同購地之用，但因丙○○並未
    購得土地，而應返還之一百五十萬元，抵償購買前揭土地及建物之其餘價款。雙
    方並於八十五年四月十八日正式訂立房地買賣契約書，丙○○並書立文件憑據交
    予甲○○以為證明。詎丙○○於簽約後，始終未依約將前揭房地之所有權移轉登
    記予甲○○，而前揭房地於八十五年七月二十二日，復因真正所有權人乙○○積
    欠債權人款項，遭致法院查封，甲○○始知丙○○並非上開房地之真正所有權人
    ，屢經催討，丙○○均未將上開款項返還予甲○○，嗣更舉家搬遷，不知去向，
    甲○○始知受騙。
二、案經甲○○訴由台灣雲林地方法院檢察署檢察官偵查起訴。
    理  由
一、訊據被告丙○○固坦承先向甲○○收取一百五十萬元，嗣再出賣前揭房地予甲○○，而將收取之一百五十萬元，抵償部分價款，且於買賣之過程中告知甲○○自
    己係前揭房地之所有權人等情，惟矢口否認有上開犯行，辯稱：前揭房地雖係乙○○所有，然乙○○因積欠伊債務，業已同意將上開房地交由伊處理，並將所有
    權狀交付予伊，僅因伊未找到代書，故未辦理過戶云云。
二、經查：
（一）被告於八十三年底至八十四年間某日，與告訴人甲○○之友人鄭澤村同在雲林
      縣虎尾鎮○○路五八一號甲○○住處作客之際，以大夥共同出資購地賺錢為由
      ，邀請告訴人共同出資購地，告訴人因而於同日交付一百五十萬元予被告，嗣
      於數月之後，被告復向告訴人陳稱該土地並未買成，但其所有前揭房地，可讓
      售予告訴人等語，使告訴人與友人鄭澤村一同勘察前揭房地後，於八十五年四
      月八日與被告簽訂買賣契約書，以二百五十萬元之代價，向被告購買前揭房地
      ，並立即給付一百萬元予被告，且以先前交予被告以為共同購地之用，但被告
      原應返還而尚未交還之一百五十萬元，抵償其餘之價款等情，業經告訴人甲○○於偵查中指述綦詳，核與證人鄭澤村於警訊中證述被告邀同告訴人共同出資
      購地及陪同告訴人至前揭房地勘察等情相符，並有買賣契約書一紙在卷可稽，
      參以被告亦供稱：伊賣上開房地給甲○○時，告訴甲○○上開房地係其所有，
      並已自甲○○處收取買賣價金二百五十萬元等語相符，足認被告確實有於右揭
      時、地，以共同出資購地為由，向告訴人收取一百五十萬元，嗣又以出賣前揭
      房地予告訴人為由，再向告訴人收取一百萬元之價金等情無訛。
（二）被告於八十三年間，即因經商失利而經濟困難，並積欠雲林縣虎尾鎮農會一千
      餘萬元，且已有二、三年無力支付利息，業據被告供承在卷，被告雖另有土地
      數筆，惟在八十一年間向雲林縣農會借款，均已設定最高限額抵押權二千四百
      萬元，經過強制執行拍賣程序，因拍賣無實益，而無人應買，有抵押權設定契
      約書在卷可參，並經本院調閱八十九年度執字第五一五二號民事執行卷宗核閱
      屬實，顯見被告於邀同告訴人共同出資購地之際，應無資力共同出資購地，然
      被告竟仍向告訴人陳稱：大夥共同出資購地賺錢等語，致告訴人不疑有他，誤
      信其將共同出資購地等語，而於同日交付一百五十萬元予被告，其有詐欺取財
      之犯行及不法所有之意圖，彰彰明甚。
（三）前揭房地是否確屬被告所有，足以影響房屋及土地日後是否能順利由出賣人辦
      理所有權移轉登記予買受人，此為眾所周知之事實，亦為被告所應知，然被告
      明知前揭房地並非其所有，仍向告訴人佯稱其為前揭房地之所有權人，致告訴
      人不疑有他，而購買前揭房地，並給付一百萬元之價金予被告，且以先前交予
      被告以為共同購地之用，但被告原應返還而尚未交還之一百五十萬元，抵償其
      餘之價款，其有詐欺取財之犯意及不法所有之意圖，亦為灼然。
（四）參以坊間之代書（即土地登記專業代理人），不在少數，且代理申請所有權移
      轉登記，本係代書日常習見之業務，任一代書對於該登記事項之辦理，均應極
      為熟稔，然被告於八十五年四月十八日即與告訴人訂立契約，卻於前揭房地於
      八十五年七月二十二日遭致法院查封之時，仍未將前揭房地移轉登記為告訴人
      所有，若被告確受前揭房地真正所有權人乙○○之委託，可自行代為出賣前揭
      房地，豈有未能找到任何一位代書願意代理申請所有權移轉登記之可能？且縱
      令前揭房地，因故無法辦理所有權移轉登記，被告若無詐欺取財之意思，又焉
      有於發現前揭房地無法辦理所有權移轉登記以後，既未返還業已取得之價款，
      亦未告知告訴人，共謀解決之方法，反而使告訴人於前揭房地遭致法院查封，
      始悉上情之理？益徵被告自始即有不法所有之意圖。綜上所陳，被告上開所辯
      ，顯係事後卸責之詞，不足採信。本件事證明確，被告上開犯行，洵堪認定。
二、核被告丙○○所為，係犯刑法第三百三十九條第一項之詐欺取財罪。被告先後多
    次犯行，時間緊接，所犯係犯罪構成要件相同之罪，顯係基於概括犯意反覆為之
    ，請依連續犯論處，並加重其刑。爰審酌被告之品性、犯罪之動機、目的、手段
    、被害人所受損害程度非輕、被告犯罪後迄今均未賠償被害人任何損失，惟被告
    已與告訴人達成和解，有和解書一紙在卷可參，及其犯罪後之態度等一切情狀，
    量處如主文所示之刑，以示懲儆。查被告前未曾受有期徒刑以上刑之宣告，有臺
    灣雲林地方法院被告院內索引卡紀錄表、臺灣高等法院被告全國前案紀錄表各一
    份在卷可稽，被告因一時短於思慮，致觸犯本案犯行，於犯罪後已與告訴人達成
    民事和解，此有和解書一紙在卷可稽，經此偵審程序之教訓後，應知所警惕，而
    無再犯之虞，本院認前開對其所宣告之刑，以暫不執行為適當，爰併宣告緩刑三
    年，以啟自新。
據上論斷，應依刑事訴訟法第二百九十九條第一項前段，刑法第五十六條、第三百三
十九條第一項、第七十四條第一款，罰金罰鍰提高標準條例第一條前段，判決如主文
。
本案經檢察官劉海倫到庭執行職務。
中      華      民國      九十一      年    一    月    二十四    日
                                        臺灣雲林地方法院刑事第二庭
                                            法  官  冷  明  珍
右正本證明與原本無異。
如不服本判決，應於判決送達後十日內向本院提出上訴狀( 應附繕本 )。
                                            書記官  周  麗  雲
中      華      民      國      九十一      年    一    月    二十四    日
中華民國刑法第三百三十九條
 (普通詐欺罪)
意圖為自己或第三人不法之所有，以詐術使人將本人或第三人之物交付者，處五年以
下有期徒刑、拘役或科或併科一千元以下罰金。
以前項方法得財產上不法之利益或使第三人得之者，亦同。
前二項之未遂犯罰之。
